臺灣嘉義地方法院民事判決
111年度訴字第430號
原      告  林美淑  
訴訟代理人  鐘育儒律師
被      告  梁陳粧  
訴訟代理人  楊水柱律師
上列當事人間請求拆屋還地事件，經本院於民國111年11月16日
言詞辯論終結，判決如下：
    主  文
原告之訴及假執行之聲請均駁回。
訴訟費用由原告負擔。
    事實及理由
一、原告起訴主張：
(一)原告為嘉義縣○○市○○段000地號土地(下稱222地號)之所有權
    人。被告為同段222-1地號土地(下稱222-1地號)及其上建物
    所有權人，被告所設置之邊柱等物均已越界侵占原告所有系
    爭222地號土地。爰依民法第767條第1項請求被告拆除現有
    地上物，並將占用土地返還予原告。
(二)訴之聲明：
 1、被告應將坐落嘉義縣○○市○○段000地號土地上，如附圖標示B
    所示，面積1平方公尺之共用樑柱拆除，並將前開占有土地
    返還原告 。
 2、訴訟費用由被告負擔。
 3、原告願供擔保請准宣告假執行。 
二、被告則以：
(一)原告所有222地號土地相鄰之222-1及222-2地號土地，其母
    地號即為222地號。由被告在74年間買得222-1地號土地，22
    2地號土地則由原告在100年5月間其前手買得，222-2地號土
    地則由訴外人購得，上開三筆土地原為同一人所有，由原所
    有人在上開三筆土地上興建樑柱共用之三間房屋。原告在10
    0年間購買222地號土地後亦沿用，嗣後原告未經被告同意即
    逕行將222地號土地上之物拆除，被告並非無權越界侵占原
    告222地號土地。
(二)依附圖所示，兩造所有之共用樑柱有部分在原告所有之222
    地號土地内，惟若原告得予拆除，將危及被告所有之建物安
    全，且原告因此可得利益極微，故原告為本件之請求顯有違
    民法第148條第1項權利濫用禁止之規定。被告並非無權侵占
    ，原告依民法第767條第1項為請求，並無理由。
(三)訴之聲明：
 1、原告之訴駁回。
 2、訴訟費用由原告負擔。
 3、如受不利判決，願供擔保請准免為假執行。
三、爭點事項：
(一)不爭執事項：
 1、222地號土地為原告所有、222-1地號土地及其上建物為被告
    所有。
 2、222地號土地及段222-1地號土地上之建物原係連棟共柱共壁
    之建物。
 3、原告已將其222地號土地上之建物拆除，留下原屬共用之樑
    柱如附圖所示B部分。　　
(二)爭執事項：
 1、附圖所示B部分共用樑柱所有權是屬何人？
 2、原告之請求有無理由？
四、本院判斷：
(一)附圖所示B部分共用樑柱所有權是屬何人？
 1、222地號土地為原告所有、222-1地號土地及其上建物為被告
    所有，此有地籍謄本可稽(本院卷第11、13頁)。又上開兩筆
    地號地上之建物原屬連棟共柱共壁之建物，因原告拆除其上
    之建物後，留下原屬共柱共壁如測量圖之B部分所示。以上
    為兩造所不爭執，並有相片可證，復經本院現場勘驗屬實，
    有勘驗筆錄可證(本院卷第17-23、103-104頁)。
 2、按動產因附合而為不動產之重要成分者，不動產所有人，取
    得動產所有權(民法第811條)。查，原告拆除其所有222地號
    土地建物後，所遺留如附圖B部分共用樑柱，已不具不動產
    之得為遮風避雨之要件，故屬動產。而該動產已附屬於被告
    所有建物上，依上開民法之規定，附圖B部分共用樑柱部分
    ，因附合而屬於被告所有不動產之一部分。故附圖B部分共
    用之樑柱現應屬被告所有。
(二)原告之請求有無理由？　　
 1、附圖B部分共用樑柱雖占有原告之土地，但此項結果並非被
    告所造成，而是原告自行拆除其所有建物後之結果，被告雖
    因此所增加的利益，但非出於被告之意思，對被告而言，實
    乃強迫得利，為顧及被告利益，對原告之請求權宜做合理之
    限制。故原告拆除其原有建物後之不利益之結果，不應苛責
    於被告，而令被告負有拆除附圖B部分共用樑柱之責任。
 2、按權利之行使，不得違反公共利益，或以損害他人為主要目
    的。行使權利，履行義務，應依誠實及信用方法(民法第148
    條)。而權利之行使，是否以損害他人為主要目的，應就權
    利人因權利行使所能取得之利益，與他人及國家社會因其權
    利行使所受之損失，比較衡量以定之。倘其權利之行使，自
    己所得利益極少而他人及國家社會所受之損失甚大者，非不
    得視為以損害他人為主要目的，此乃權利社會化之基本內涵
    所必然之解釋。查，依附圖所示，附圖B部分僅占約1平方公
    尺，且呈細長型，對原告日後申請新建物影響並不大，但該
    共用之樑柱若拆除，勢必影響被告現有之建物之結構安全。
    原告訴請拆除附圖B部分共同樑柱部分，所得利益甚小，但
    對被告所有建物之結構影響甚大，故原告為本件之請求，有
    違民法第148條第1項權利濫用禁止之規定。
 3、綜合上述，被告並非無故占用原告之土地，且原告亦有違民
    法第148條第1項權利濫用禁止之情形，故原告依民法第767
    條第1項，訴請被告拆除附圖B部分共同樑柱及將占有土地返
    還原告，為無理由，應予駁回。
 4、原告之訴既經駁回，其假執行之聲請已無所依附，併予駁回
    。　　
五、訴訟費用裁判之依據：民事訴訟法第78條。
中　　華　　民　　國　　111 　年　　11　　月　　30　　日
                  民事第三庭法　官　馮保郎   
以上正本係照原本作成。
如不服本判決，應於送達後20日內，向本院提出上訴狀(須按對
造人數提出繕本)及表明上訴理由，並依上訴利益繳交第二審裁
判費。如委任律師提起上訴者，應一併繳納上訴審裁判費。
中　　華　　民　　國　　111 　年　　11　　月　　30　　日
                            書記官　蔡沛圻